臺灣臺南地方法院刑事判決
111年度易字第61號
公  訴  人  臺灣臺南地方檢察署檢察官
被      告  張瑞哲



上列被告因毀損等案件，經檢察官提起公訴（110年度偵字第866
4號、110年度偵字第19496號），本院判決如下：
    主  文
張瑞哲犯公然侮辱罪，處罰金新臺幣貳仟元，如易服勞役，以新
臺幣壹仟元折算壹日。  
其餘被訴部分無罪。
    事  實
一、張瑞哲與鄭信凱於民國110年2月13日13時35分許，在臺南市
    永康區復國一路586巷口處因行車糾紛，張瑞哲騎車牌號碼0
    00-000號普通重型機車追逐鄭信凱所騎車牌號碼000-0000號
    普通重型機車(以下簡稱Ａ車），沿著臺南市永康區復國一路
    至忠孝路410巷復轉往永二街447巷行駛途中，基於公然侮辱
    之犯意，於前開可為多數人共見共聞之道路上，對鄭信凱辱
    罵：「幹你娘」等語，而足生損害於鄭信凱之名譽。
二、案經鄭信凱訴由臺南市政府警察局永康分局報請臺灣臺南地
    方檢察署檢察官偵查後起訴。
    理  由
壹、有罪部分
　一、程序部分－關於證據能力之說明：
　　　本案檢察官所舉用以證明被告張瑞哲犯罪，並為本判決引
      用之各項證據，其中供述證據部分，均未據被告爭執證據
      能力，且迄至本案辯論終結，亦未就證據能力聲明異議，
      本院審酌各該供述證據作成當時，既非受違法詢問，亦無
      何影響被告或證人陳述任意性之不適當情況，所供、所證
      內容復與本案事實有相當之關聯性，亦無其他可信度明顯
      過低之情形，依刑事訴訟法第156條第1項、第159條之5之
      規定，前揭被告及證人於警詢、偵查中所為之供、證內容
      均有證據能力。至檢察官所舉用以證明上開被告犯罪並為
      本判決所引用之各項非供述證據，均非違背法定程序取得
      ，依同法第158條之4之反面解釋，亦有證據能力。
　二、實體部分：
　　（一）得心證之理由：
　　　　　訊據被告張瑞哲坦承前開公然侮辱之犯行，核與證人
          即告訴人鄭信凱所述於犯罪事實欄所載之時、地，遭
          被告以三字經「幹你娘」辱罵之情節相符（警卷第13
          頁、偵1卷第14頁），是被告之自白核與事實相符，
          可以認定。
　　（二）論罪科刑：
　　　　　被告張瑞哲於不特定多數人得見聞之道路上以「幹你
          娘」等語辱罵告訴人鄭信凱，依據社會一般通念，實
          有輕蔑、嘲諷、鄙視及使人難堪之意涵，足以貶損告
          訴人名譽，係屬侮辱人之言語無訛，是核其所為，係
          犯刑法第309條第1項之公然侮辱罪。
　　（三）爰審酌被告張瑞哲因行車糾紛，不知理性處理，率以
          上開粗鄙言語辱罵告訴人鄭信凱，以發洩自身不滿情
          緒，貶損告訴人之名譽，亦欠缺尊重他人名譽法益之
          觀念，行為實不足取；犯後雖然坦承犯行，但未與告
          訴人成立和解或賠償告訴人之損害；參酌被告之前科
          素行、手段與情節、告訴人名譽受貶損程度，暨其智
          識程度、家庭經濟狀況等一切情狀，量處如主文所示
          之刑，並諭知易服勞役之折算標準。
貳、無罪部分
　一、公訴意旨略以：被告張瑞哲明知以腳大力踢踹他人機車車
      牌位置，可能造成他人車牌或附近土除等物歪斜毀壞，惟
      其發生亦無違背其本意，而基於毀損之未必故意，於追逐
      告訴人鄭信凱所騎Ａ車過程中，以腳大力踹Ａ車車牌附近位
      置，致Ａ車車牌下方土除因而歪斜而影響原物體美觀功能
      致令不堪使用，而足生損害鄭信凱，因認被告涉犯刑法第
      354條之毀損罪嫌。
　二、按犯罪事實應依證據認定之，無證據不得認定犯罪事實；
      不能證明被告犯罪或其行為不罰者應諭知無罪之判決，刑
      事訴訟法第154條第2項、第301條第1項分別定有明文。次
      按認定不利於被告之事實，須依積極證據，苟積極證據不
      足為不利於被告事實之證明時，即應為有利被告之認定，
      更不必有何有利之證據（最高法院105年度臺上字第3078
      號刑事判決意旨參照）。次按被害人、告訴人係以使被告
      受刑事訴追為目的，是其陳述是否與事實相符，仍應調查
      其他證據以資審認；實係因該等證人或因有利害關係，本
      質上存有較大之虛偽危險性，為擔保其真實性，即應調查
      其他必要之證據，此有最高法院52年度台上字第1300號判
      例、52年台上字第1300號判決意旨可資參照。再按刑法第
      354條毀損罪，須將他人之物毀棄，損壞或致令不堪用，
      始足當之。
　三、公訴意旨認被告張瑞哲涉犯上開毀損罪嫌，無非係以：告
      訴人鄭信凱之陳述、行車紀錄器翻拍截圖照片、臺灣臺南
      地方檢察署檢察官勘驗筆錄、Ａ車後方車牌下方土除照片
      等資料為其論據。
　四、訊據被告張瑞哲固於本院審理時供承於公訴意旨所載之時
      、地騎車追逐告訴人鄭信凱之過程中有以腳踢Ａ車車牌之
      行為(見本院卷第118頁)，然堅詞否認有毀損之犯行，辯
      稱：Ａ車的土除有歪斜不是因為我腳踢產生的，是告訴人
      機車倒下去，可能是車子的尾部勾到我車子哪裡導致歪斜
      ；而且告訴人的車牌架是鋁合金車牌架，不可能用腳踢到
      變形，也不會影響美觀的功能，因為我沒有踢很大力，我
      踢的時候他剛好車子右轉，我還差點踩空等語。
　五、經查，公訴意旨所提出之前開證據，尚不足以使本院確信
      被告所為已達毀損Ａ車土除之程度，茲論述如下：
　　(一)雖告訴人鄭信凱於警詢時陳稱：被告張瑞哲故意腳踹我
        車輛後方，導致我車輛不穩倒地受損等語(警卷第14頁)
        ；並於偵訊時證稱：被告踢一腳造成後土除壞掉，卡到
        輪胎，我的車子就逐漸失速沒有動力了，就是因為這樣
        ，右轉之後我才讓車子倒下等語(偵1卷第14、15頁)。
        然告訴人所稱車子失去動力、卡到輪胎之原因為何？是
        否因為土除已經毀損所造成？均尚無從憑告訴人警詢、
        偵訊前開陳述得悉。又告訴人所述之「後土除壞掉」其
        具體毀損之部位、程度為何，亦不明確。故本院無法依
        告訴人所述內容得知Ａ車土除究竟受有何損害而致令不
        堪用之情形。
　　(二)臺灣臺南地方檢察署檢察官勘驗筆錄內容，乃檢察官就
        行車紀錄上所錄製被告與告訴人騎機車行進中互動畫面
        ，勘驗筆錄內容僅有被告踢告訴人Ａ車之行為，未顯現Ａ
        車土除之損害情形，故此勘驗筆錄內容僅能證明被告張
        瑞哲有伸腳踢告訴人鄭信凱所騎機車後方之行為，尚無
        從據此得知土除是否已達毀損之程度。
　　(三)行車紀錄器翻拍截圖照片雖然顯示Ａ車之土除有歪斜之
        情況，然觀之照片所示，除了可以看出來土除有歪斜之
        情形，無法從照片看出突出是否有其他的損害已達致令
        不堪用之程度。而土除主要的功能是讓車主及乘客或者
        引擎儘可能的不要被泥水、土塵噴到，故機車騎士裝設
        土除時，原本即係預計其上會沾滿塵土或泥巴，其外觀
        是否清潔美觀，並非是否堪用之要素，因此，土除有歪
        斜的情況，是否已達損壞或致令不堪用之程度，尚無法
        從該照片辨明。因此，公訴意旨所提出之行車紀錄器翻
        拍截圖照片，尚不足以證明土除已達毀損之程度。
　　(四)綜上，公訴意旨所提出之前開證據，僅有告訴人於警詢
        、偵訊證述土除已經毀損等語，而其餘行車紀錄器翻拍
        截圖照片、臺灣臺南地方檢察署檢察官勘驗筆錄、Ａ車
        後方車牌下方土除照片等，均未能顯示土除毀損之情形
        ，而無從據為告訴人證詞之佐證，揆諸前揭關於告訴人
        之陳述應有補強證據佐證之說明，仍應有其他證據足以
        佐證告訴人陳述之真實性，始能使本院確信被告犯毀損
        罪。
　六、次查，告訴人鄭信凱於本院具結證稱：被告張瑞哲在轉彎
      的時候用腳踹踢我的Ａ車牌後土除總成，因為我是騎電動
      車，我感覺車身震動，動力變弱，但是沒有跌倒，他又騎
      車從我後面追撞我，快要追到的時候我就棄車從旁邊跳出
      去，被告就用車頭撞我的車尾，我估價之後並沒有去修車
      ，師傅只有幫我調整；被告踢到土除之後，土除歪斜，往
      內壓到輪胎，我在催油門的時候輪胎會壓土除，造成動力
      減少，那個要經過師傅調整之後才可以裝上去；我提出來
      的估價單上面編號6車牌支架總成歪掉但還能用，編號7後
      土除總成，是歪掉跟擦傷，還可以用，這兩個都是被告腳
      踢的，車廠的師傅也有幫我調整過，沒有幫我收費用，其
      他品項是被告撞我的車的時候我的車子跟地板摩擦產生的
      刮痕，都是會影響美觀；估價單上記載的每一個項目都是
      有刮痕，影響美觀，除非換新的，不然沒有辦法恢復原狀
      ，他們不能烤漆，估價單上面記載的價格是更換零件的價
      格(本院卷第91至102頁)。依告訴人所述，被告腳踢Ａ車的
      後土除總成，雖然導致後土除總成歪斜，但是經過車廠師
      傅調整之後就可以繼續使用，顯見土除尚未到達毀損致令
      不堪用之程度。雖土除上有刮痕，可能影響美觀，但是土
      除之功用是在遮擋泥土、雨水，美觀並非其效用之一，已
      如前述，土除因為被告之行為有刮痕或者影響美觀，乃告
      訴人是否可以向被告請求民事侵權行為損害賠償之問題，
      難非因此即可認為被告之行為已達毀損土除之程度。
　七、綜合上開各節，本院認為依照現存之卷內證據資料，僅能
      證明被告張瑞哲腳踢Ａ車車牌附近位置造成土除歪斜，尚
      無法證明Ａ車之土除已達毀棄損壞致令不堪用之毀損程度
      ，故被告所為縱使不該且值得非難，基於罪刑法定主義，
      仍無法論以刑法354條之毀損罪名，自應為無罪之諭知。
據上論斷，應依刑事訴訟法第299條第1項前段、第301條，刑法
第309條第1項、第41條第1項，刑法施行法第1條之1，判決如主
文。
本案經檢察官鄭聆苓提起公訴，檢察官盧駿道到庭執行職務。
中　　華　　民　　國　　111 　年　　8 　　月　　31　　日
　　　　　　　　　刑事第九庭    法　官　莊玉熙
以上正本證明與原無異
如不服本判決應於收受本判後20日內向本院提出上訴書狀，並應
敘述具體理由。其未敘述上訴理由者，應於上訴期間屆滿後20日
內向本院補提理由書狀（均須按他造當事人之人數附繕本）「切
勿逕送上級法院」。
  　　　　　　　　　　　　　　　書記官　陳昱潔
中　　華　　民　　國　　111 　年　　9 　　月　　2 　　日
附錄本案論罪科刑法條：
中華民國刑法第309條第1項
公然侮辱人者，處拘役或9千元以下罰金。